【裁判字號】    88,訴,1918
【裁判日期】    890630
【裁判案由】    貪污等
【裁判全文】
臺灣高雄地方法院刑事判決                        八十八年度訴字第一九一八號
    公  訴  人  臺灣高雄地方法院檢察署檢察官
    被      告  甲○○
    選任辯護人  袁震天
                彭玉華
                吳玉豐
右列被告因詐欺（本院卷面案由欄記載為貪污等）案件，經檢察官提起公訴（八十五
年度偵字第二九○三○號），本院判決如左：
    主  文
甲○○無罪。
    理  由
一、公訴意旨略以：被告甲○○意圖為自己不法所有，於民國（下同）八十五年九月
    十一日在高雄縣鳳山市○○路二十號，向告訴人乙○○佯稱：伊在合作金庫興鳳
    支庫辦理放款業務，因客戶要辦理借新還舊手續不便，請代向人調款新台幣（下
    同）一百五十萬元，鐵定於該客戶取得新借款即行還款等語，並交付同額支票乙
    紙付款（台灣中小企業銀行票號0000000號），使告訴人乙○○陷於錯誤
    而如數交付現款，得手後即逃逸無蹤，嗣該支票經提示遭退票，告訴人乙○○始
    知受騙等語，因認被告涉犯刑法第三百三十九條第一項之詐欺罪嫌。
二、按犯罪事實應依證據認定之，無證據不得推定其犯罪事實；又刑法上之詐欺罪，
    須以行為人意圖為自己不法之所有，以詐術使人將本人或他人之物交付，或以此
    得產財上之不法利益為構成要件，刑事訴訟法第一百五十四條、刑法第三百三十
    九條第一項分別定有明文。又按告訴人之指訴，本以使被告受刑事訴追或處罰為
    目的，故其陳述是否與事實相符，自應調查其他證據，以資審認，合先陳明。
三、訊據被告甲○○對於曾於八十五年八月二十一日向告訴人乙○○借貸一百五十萬
    元乙情，固不否認，惟堅決否認有何詐欺犯意，辯稱：之前伊與乙○○間即有金
    錢往來，本件之一百五十萬元是伊向乙○○借來做週轉用的，借款當時雙方即約
    定伊每月需支付三分半（即五萬二千五百元）之利息給乙○○，後來伊亦曾按時
    繳納三期，直至八十五年十一月間，因與他人間之債務關係，恐債權人對伊家人
    不利所以伊不敢回家，才未繼續支付利息等語。經查：
（一）本件被告與告訴人原係舊識，且其間早有金錢往來乙情，業據被告迭次陳明在
      卷，並為告訴人所不否認，雖告訴人於本院審理時陳稱被告僅向伊借過一次錢
      （見本院八十九年三月九日審判筆錄），惟觀其於本院八十六年五月十二日審
      理時初則供稱：「（問：之前，有無向你借過款？）有，僅三、五萬元之小額
      借款。」（見本院八十六年度易字第三二八一號卷八十六年五月十二日訊問筆
      錄），嗣又改稱：「（問：被告向你借幾次錢？）借一次。」，而於同一次庭
      期旋即又改稱：「（問：除這次借款外，之前被告有無向你借過？）被告沒有
      經常借，他是有缺錢時才向我借。」、「（問：當天他向你借款，有無說何時
      還錢？）他說週轉一個月要於八十五年九月二十一日還錢給我，他之前都是借
      幾十萬元，沒有像這次借一百多萬元。」（均見本院八十八年訴字第一九一八
      號卷八十九年三月九日審判筆錄），告訴人就其與被告二人間之金錢往來情形
      ，前後陳述顯然不一。此外，復參酌被告確曾簽發發票人為臺東區中小企業銀
      行鳳山分行（以下簡稱臺東企銀鳳山分行），發票日分別為八十五年八月十四
      日、八十五年九月二十一日，面額分別為六十萬元及三十五萬元之支票二紙交
      予告訴人收執，嗣並經告訴人向臺東企銀鳳山分行提示取款，此有上開支票影
      本二紙及臺東企銀鳳山分行臨時對帳單附卷可憑，是告訴人與被告間早有金錢
      往來關係，且不論往來次數、金額，均非如告訴人所言至為灼然。
（二）又本件系爭之一百五十萬元，實係被告於八十五年八月二十一日在其位於高雄
      縣鳳山市○○路之合作金庫興鳳支庫辦公室向告訴人所借得，被告是日並簽發
      付款人為臺東企銀鳳山分行，發票日為八十五年九月二十一日，票號為000
      0000號支票一紙予告訴人收執乙情，業據告訴人陳明在卷（見本院八十八
      年訴字第一九一八號卷八十九年三月九日審判筆錄），核與被告所供情節大致
      相符，並有上開支票影本附於偵查卷可稽。而被告於貸得上開款項時，曾與告
      訴人言明由被告每月支付三月半之利息（即五萬二千五百元）予告訴人，而被
      告亦確曾連續支付告訴人三個月利息予告訴人，嗣因故始於八十五年十一月十
      三日避不見面等情，亦據被告供陳在卷（見本院八十八年訴字第一九一八號卷
      八十八年十一月四日審判筆錄），並有臺東區中小企業銀行鳳山分行（八八）
      東企銀鳳字第一七五號函附之票號0000000號、0000000號，面
      額均為五萬二千五百元之支票影本二紙，及合作金庫興鳳支庫（八六）合金興
      鳳總字第二二三四號函在卷可參。
（三）再者，告訴人雖指訴被告向其借款一百五十萬時，係以「借新還舊」為藉口，
      使其陷於錯誤而交付上開款項，惟業為被告所否認，而於本院審理時，經本院
      訊以是否基於情誼始借款予被告，告訴人雖答以：伊無從分辨，惟其亦表示伊
      是因被告借錢未還才告被告詐欺，伊現在不想告被告了（見本院八十八年訴字
      第一九一八號卷八十九年三月九日審判筆錄）等語，是被告於借款之初是否即
      有詐騙告訴人之犯意，實難令人無疑，自難僅據被告未依約清償借款乙節，即
      遽為被告有詐欺犯意之不利認定。
    按刑法詐欺罪之構成要件須行為人主觀上有不法所有之詐欺犯意始足當之，已如
    上述，本件被告固未依約清償欠款，惟其與告訴人間平素既已有金錢往來，且未
    曾生有糾紛過，本件借貸又已依約連續給付三次利息予告訴人，則縱其事後因故
    未能依約清償，尚難據此即為其主觀上有何詐騙告訴人之犯意之認定，是本件應
    為民事糾葛至為明確。此外，本院復查無其他積極證據，足證被告有何詐欺犯行
    ，犯罪不能證明，自應為其無罪判決之諭知。
四、本件前雖經本院原承辦股（承股），以被告所為係涉犯貪污治罪條例第五條第一
    項第二款罪嫌為由，以內部簽呈簽由貪瀆專股承辦，惟此僅為個股法官個人意見
    ，尚無能拘束本股之認事用法，附此敘明。
據上論斷，應依刑事訴訟法第三百零一條第一項，判決如主文。
本案經檢察官王俊力到庭執行職務。
中      華      民      國    八十九    年      六      月     三十     日
                                  臺灣高雄地方法院刑事第四庭
                                      法  官    徐   美   麗
右正本證明與原本無異。
如不服本判決，應於判決送達後十日內，向本院提出上訴狀。
                                      書記官    賴   易    詮
中    華    民    國      八十九      年      六      月      三十      日


司法院資訊處製作；財團法人民間司法改革基金會備份。
